臺灣桃園地方法院刑事判決　　　　　 96年度交簡上字第108號
上　訴　人　臺灣桃園地方法院檢察署檢察官
被　　　告　乙○○
上列上訴人因被告業務過失傷害案件，不服本院交通法庭96年5
月4 日95年度壢交簡字第1644號第一審刑事簡易判決（聲請簡易
判決處刑案號：95年度偵字第12981 號），提起上訴，本院管轄
之第二審合議庭判決如下：
    主  文
原判決撤銷。
乙○○從事業務之人，因業務上之過失傷害人，處拘役伍拾玖日
，減為貳拾玖日，如易科罰金，以銀元參佰元即新臺幣玖佰元折
算壹日。緩刑貳年。
    事  實
一、乙○○係以駕駛營業小客車載送乘客為業之計程車司機，為
    從事駕駛業務之人。於民國94年12月4 日晚間，駕駛車牌號
    碼028-MF號營業用小客車，沿桃園縣楊梅鎮○○路由楊梅往
    新屋方向行駛，於同日晚間7 時5 分許，欲向左迴轉至對向
    楊新路3 段5 號時，本應注意汽車迴車前，應暫停並顯示左
    轉燈光或手勢，看清無來往車輛，並注意行人通過，始得迴
    轉，且依當時天候陰、夜間有照明、路面乾燥無缺陷、無障
    礙物、視距良好，並無不能注意之情事，竟未注意往來車輛
    即貿然迴轉，適甲○○騎乘車牌號碼BC5-103 號重型機車，
    沿同路對向車道由新屋往楊梅方向駛至，亦疏未注意車前狀
    況，並隨時採取必要之安全措施，2 車因而發生擦撞，致甲
    ○○人車倒地，因而受有右側近端脛股粉碎性骨折、右側腓
    神經損傷、右側足踝挫傷及四肢多處擦挫傷等傷害。乙○○
    於肇事後即留於現場向趕至現場處理尚不知肇事者為何人之
    警員古峻瑀自承其係駕駛車牌號碼028-MF號營業用小客車者
    ，自首肇事並進而接受裁判。
二、案經甲○○訴請臺灣桃園地方法院檢察官偵查後聲請以簡易
    判決處刑。
    理    由
一、訊據被告乙○○對其係以駕駛營業小客車載送乘客為業之計
    程車司機，於前開時、地，駕駛車牌號碼028-MF號營業用小
    客車，向左迴轉時未注意往來車輛即貿然迴轉，而不慎與對
    向甲○○所騎乘之車牌號碼BC5-103 號重型機車發生擦撞，
    致甲○○人車倒地，因而受有右側近端脛股粉碎性骨折、右
    側腓神經損傷、右側足踝挫傷及4 肢多處擦挫傷等傷害等情
    坦承不諱，核與告訴人甲○○於警詢、檢察官時指述之情節
    相符。此外，復有道路交通事故現場圖1 紙、道路交通事故
    調查報告表2 份及車禍現場照片附卷可稽。按汽車迴轉時，
    應注意汽車迴車前，應暫停並顯示左轉燈光或手勢，看清無
    來往車輛，並注意行人通過，始得迴轉，道路交通安全規則
    第106 條第5 款定有明文。被告駕車自應遵守上開規定，且
    依前揭道路交通事故調查報告表所載，本件事故當時天候陰
    、夜間有照明、路面乾燥無缺陷、無障礙物、視距良好，被
    告並無不能注意之情事，竟疏未注意往來車輛即貿然迴轉，
    因而肇事致告訴人受有上開傷害，被告對本件車禍之發生顯
    有過失。又告訴人因本件車禍而受有右側近端脛股粉碎性骨
    折、右側腓神經損傷、右側足踝挫傷及4 肢多處擦挫傷等傷
    害一節，亦有天成醫院出具之診斷證明書1 紙附卷足憑，被
    告之過失行為與告訴人之傷害結果間確具有因果關係。再告
    訴人甲○○於警詢中自承：伊騎乘機車沿楊新路由新屋往楊
    梅方向行駛，行經上開地點，伊看見被告所駕車輛停下要轉
    彎，伊以為被告欲讓伊通過，伊便加速通過，然被告突然轉
    彎前進，伊便來不及煞車等語（見95年度發查字第557 號第
    13頁）。告訴人既見被告車輛行至該處，即應注意被告車輛
    動態以為應變，然其疏未注意該等狀況，並隨時採取必要之
    安全措施之情形，致使煞停不及而與被告所駕車輛發生擦撞
    ，告訴人亦與有過失，但不因此減免被告刑責。綜上，本件
    事證明確，被告上揭犯行足可認定，應依法論科。
二、論罪科刑：
  (一)按行為後法律有變更者，適用行為時之法律。但行為後之法
    律有利於行為人者，適用最有利於行為人之法律，刑法第2
    條第1 項定有明文，此條規定乃與刑法第1 條罪刑法定主義
    契合，而貫徹法律禁止溯及既往原則，係規範行為後法律變
    更所生新舊法律比較適用之準據法，是刑法第2 條本身雖經
    修正，但刑法第2 條既屬適用法律之準據法，本身尚無比較
    新舊法之問題，應一律適用裁判時之現行刑法第2 條規定以
    決定適用之刑罰法律，先予辨明。又以本次刑法修正之比較
    新舊法，應就罪刑有關之共犯、未遂犯、想像競合犯、牽連
    犯、連續犯、結合犯，以及累犯加重、自首減輕暨其他法定
    加減原因（如身分加減）與加減例等一切情形，綜其全部罪
    刑之結果而為比較。又犯罪在新法施行前，新法施行後緩刑
    之宣告，逕依新法第74條之規定，無庸為新舊法之比較。且
    從刑附屬於主刑，除法律有特別規定者外，依主刑所適用之
    法律（最高法院95年5 月23日95年度第8 次刑庭會議決議可
    資參照）。又行為後刑法條文經修正，若僅為條文修正、實
    務見解明文化之修正，非法律變更，無有利、不利情形，應
    適用裁判時法（參照最高法院95年11月7 日95年度第21次刑
    庭會議決議）。經查：
  (1)被告犯罪時之刑法第33條第5 款原規定：「罰金：1 元以上
    」；而95年7 月1 日修正公布施行之刑法33條第5 款則規定
    ：「罰金：新臺幣1,000 元以上，以百元計算之」，業將科
    處罰金之最低額提高至新臺幣1,000 以上，修正前之規定顯
    對於行為人較為有利。
  (2)修正前刑法第62條規定「對於未發覺之罪自首而受裁判者，
    減輕其刑。但有特別規定者，依其規定」，修正後刑法第62
    條則規定「對於未發覺之罪自首而受裁判者，得減輕其刑。
    但有特別規定者，依其規定」，比較新舊法之結果，舊法較
    有利於被告。
  (3)經綜合全部罪刑之結果而為比較，並參諸前揭最高法院決議
    及修正後刑法第2 條第1 項前段、後段規定之從舊從輕原則
    ，自應適用被告行為時即修正前之法律。
  (二)被告乙○○係以駕駛營業小客車載送乘客為業之計程車司機
    ，為從事駕駛業務之人，核其所為，係犯行為時刑法第284
    條第2 項前段之業務過失傷害罪。被告於肇事後留於現場向
    趕至現場處理尚不知肇事者為何人之警員古峻瑀自首坦承肇
    事，接受裁判一情，有桃園縣政府警察局道路交通事故肇事
    人自首情形紀錄表1 份在卷可考（見95年度發查字第557 號
    偵查卷第24頁），應依修正前刑法第62條前段自首規定減輕
    其刑。上訴人以告訴人應無過失，且被告於肇事後並未賠償
    等語，提起上訴。然告訴人確與有過失一節，已如前述，又
    本件被告業已賠償告訴人損失，與告訴人達成和解，告訴人
    不欲追究被告刑事責任一情，業據告訴人甲○○於本院審理
    時證述屬實，並有和解書1 份在卷可參，本院認上訴無理由
    ，本應駁回。惟被告所犯上開業務過失傷害罪，為96年4 月
    24日以前所犯，合於中華民國96年罪犯減刑條例所規定之減
    刑條件，應依該條例第2 條第1 項第3 款之規定減刑，而原
    審未及適用中華民國96年罪犯減刑條例之規定，於法尚有未
    合，應予撤銷。爰審酌被告平日係以駕車為業，其之注意義
    務程度應較一較人為高，竟疏未注意因而肇事致告訴人受有
    上開傷害，所為非是，並衡被告之素行、過失程度、告訴人
    所受傷勢，及犯罪後坦承犯行，已與賠償告訴人所受損害，
    態度尚稱良好等一切情狀，量處如主文所示之刑。再被告前
    開犯罪之時間，係在96年4 月24日以前，所犯上開之罪，合
    於中華民國九十六年罪犯減刑條例第2 條第1 項第3 款所規
    定之減刑條件，應依該條例之規定減其宣告刑之2 分之1 。
    又被告行為時之刑法第41條第1 項前段規定：「犯最重本刑
    為5 年以下有期徒刑以下之刑之罪，而受6 個月以下有期徒
    刑或拘役之宣告，因身體、教育、職業、家庭之關係或其他
    正當事由，執行顯有困難者，得以1 元以上3 元以下折算1
    日，易科罰金」，再依行為時之之罰金罰鍰提高標準條例第
    2 條前段（現已刪除）規定，就其原定數額提高為100 倍折
    算1 日，則本件被告行為時之易科罰金折算標準，應以銀元
    300 元折算1 日，經折算後應以新臺幣900 元折算為1 日。
    惟95年7 月1 日修正公布施行之刑法第41條第1 項前段則規
    定：「犯最重本刑為5 年以下有期徒刑以下之刑之罪，而受
    6 個月以下有期徒刑或拘役之宣告者，得以新臺幣1,000 元
    、2,000 元或3,000 元折算1 日，易科罰金」，比較修正前
    後之易科罰金折算標準，以95年年7 月1 日修正公布施行前
    之規定，較有利於被告，故依修正前刑法第41條第1 項前段
    、修正前罰金罰鍰提高標準條例第2 條前段，諭知易科罰金
    之折算標準。末查，被告未曾因故意犯罪受有期徒刑以上刑
    之宣告（被告前因違反麻醉藥品管理條例案件，經本院判處
    有期徒刑2 年10月，緩刑5 年確定，緩刑期滿未經撤銷緩刑
    ，其刑之宣告失其效力），有臺灣高等法院被告前案紀錄表
    各1 紙在卷可稽，被告偶因過失罹犯本罪，致人受傷，犯後
    已知悔悟，業已賠償告訴人損失，與告訴人達成解，且告訴
    人亦於本院審理中表示不欲追究被告刑事責任，請求本院對
    被告為緩刑之諭知等語（見本院96年9 月20日審判筆錄），
    復有告訴人提出之刑事陳報狀1 份附卷足參，經此次刑之宣
    告，被告應知戒慎而無再犯之虞，本院認其所受宣告刑以暫
    不執行為適當，爰依修正後刑法第74條第1 項第1 款規定，
    併予宣告緩刑2 年，以啟自新。
據上論斷，應依刑事訴訟法第455 條之1 第3 項、第369 條第1
項、第364 條，修正後刑法第2 條第1 項前段、第72條、第74條
第1 項第1 款，行為時刑法第284 條第2 項前段，修正前刑法第
62 條 前段、第41條第1 項前段，刑法施行法第1 條之1 第1 項
、第2 項前段，修正前罰金罰鍰提高標準條例第2 條，中華民國
96年罪犯減刑條例第2 條第1 項第3 款、第7 條、第9 條，判決
如主文。
本案經檢察官唐道發到庭執行職務。
中　　華　　民　　國　　96　　年　　9 　　月　　28　　日
                            交通法庭審判長法  官何信慶
                                          法  官胡芷瑜
                                          法  官何燕蓉
以上正本證明與原本無異。
不得上訴。
             　　　　　　　　　　　　　　 書記官許弘樺
中　　華　　民　　國　　96　　年　　9 　　月　　28　　日
